【裁判字號】    97,消債更,904
【裁判日期】    971016
【裁判案由】    聲請更生程序
【裁判全文】
臺灣高雄地方法院民事裁定       97年度消債更字第904號
聲  請  人  甲○○
上列當事人聲請更生程序事件，本院裁定如下：
    主  文
聲請人甲○○自民國九十七年十月十六日下午四時起開始更生程
序。
命司法事務官進行本件更生程序。
    理  由
一、聲請意旨略以：聲請人前與如附表一所示之銀行成立消費借
    貸契約，致積欠如附表所示無擔保債務合計新臺幣（下同）
    1,828,457元，嗣因聲請人無法清償債務，遂於民國95年6月
    5 日，依金融主管機關協調成立之中華民國銀行公會會員辦
    理消費金融案件無擔保債務協商機制，與如附表一所示之無
    擔保債權銀行達成分期還款協議，同意95年7 月起，分120
    期，零利率，每月償還16,198元之方式清償債務。惟聲請人
    原本擔任船舶駕駛工作，因罹患下咽癌，於95年1 月18日在
    高雄長庚醫院開刀治療至今，因醫師當時係將其全喉切除並
    清除頸部淋巴病致永久喪失發聲能力，也因而獲得勞工保險
    局給付之殘廢給付405,673 元。從彼時起，聲請人已因病無
    法工作而無所得，但因圖可分期且免利息之優惠償債條件，
    故與銀行達成上開協議，自95年7 月開始繳款，共繳了13期
    （210,574 元），用於繳款之來源即係上述得之於勞工保險
    局給付之殘廢補償金，之後，因無力續繳乃毀諾。伊於97年
    8 月受雇於張麗玲擔任新源順小客貨船駕駛，現每月薪資15
    ,000 元 ，且伊為低收入戶，每月政府補助7,000 元，尚有
    極重度多障年僅6 歲之女張鳳淳賴其扶養，政府每月亦補助
    7,000 元；聲請人之妻子為家庭代工，每月收入約數千元。
    聲請人除上開無擔保之債務外，尚積欠高雄第二信用合作社
    房屋抵押貸款689,000 元（截至97年10月15日未償還金額為
    679,463 元），每月須償還8 千多元。聲請人實有不可歸責
    於己之事由，致履行顯有重大困難，而聲請人僅有座落高雄
    市旗津區○○○路35巷35號2 層樓房屋一棟，約值1,800,00
    0 元（即上開抵押房屋），已不能清償債務。爰聲請本院准
    予更生等語。
二、按債務人不能清償債務或有不能清償之虞者，得依本條例所
    定更生程序，清理其債務；債務人無擔保或無優先權之債務
    總額未逾1,200 萬元者，於法院裁定開始清算程序或宣告破
    產前，得向法院聲請更生；法院開始更生程序之裁定，應載
    明其年、月、日、時，並即時發生效力；法院裁定開始更生
    或清算程序後，得命司法事務官進行更生或清算程序，必要
    時得選任律師、會計師或其他適當之自然人或法人一人為監
    督人或管理人；債務人對於金融機構因消費借貸、自用住宅
    借款、信用卡或現金卡契約而負債務，在聲請更生或清算前
    ，應提出債權人清冊，以書面向最大債權金融機構請求協商
    債務清償方案並表明共同協商之意旨；債務人與金融機構協
    商成立者，不得聲請更生或清算，但因不可歸責於己之事由
    ，致履行顯有重大困難者，不在此限；本條例施行前，債務
    人依金融主管機關協調成立之中華民國銀行公會會員辦理消
    費金融案件無擔保債務協商機制與金融機構成立之協商，準
    用前項之規定，消費者債務清理條例第3 條、第42條第1 項
    、第45條第1 項、第16條第1 項、第151 條第1 項、第5 項
    、第6 項分別定有明文。
三、聲請人就其積欠債權人如附表一所示之債務，曾達成每月還
    款16,198元之協議，已連續還款13期等事實，業已提出協議
    書、無擔保債務還款計畫、財團法人金融聯合徵信中心之個
    人信用報告回覆書、96年度綜合所得稅各類所得資料清單、
    財產歸屬資料清單、薪資證明書等各1 份為證，經核大致相
    符。又聲請人聲請意旨略以其因下咽癌開刀致喪失發音能力
    而獲得勞工保險局給付之殘廢補償金，即用之於繳納欠款，
    最近已就業，每月薪資15,000元等情，有長庚紀念醫院出具
    之診斷證明書、高雄市汽船業職業工會發給之非自願性離職
    證明書、勞工保險局95年3 月30日發文與聲請人之函、高雄
    市旗津區公所製發之低收入證明書、張鳳淳身心障礙手冊、
    高雄市汽船業職業工會於97年10月9 日核發之薪資證明書、
    高雄市第二信用合作社放款利息繳納證明書、本院民事執行
    處通知各1 份附卷可稽，堪信為真實。足認聲請人確有不可
    歸責於己之事由，致履行清償每月協商償還金額16,198元，
    顯有重大困難。何況尚必須償還有擔保之抵押借款每月8 千
    餘元，更非其能力所能負擔。再查其債務總計2,507,920 元
    大於資產1,800,000 元（依本院民事執行處就抵押不動產之
    鑑價為土地907,500 元，房屋341,000 元，合計為1,248,50
    0 元），又收入微薄，堪認其有不能清償債務之情事。
四、綜上所述，本件聲請人有如附表一所示之債務未逾1,200 萬
    元，且其未經法院裁定開始清算程序或宣告破產，業經本院
    查明在案，有查詢表、前案紀錄表各1 份附卷可稽，聲請人
    雖與金融機構協商成立償還協議，因不可歸責於己之事由，
    致履行顯有重大困難，且確有不能清償債務之情形，其聲請
    更生，於法並無不合，應予准許。
五、依消費者債務清理條例第11條第1 項、第45條第1 項、第16
    條第1項，裁定如主文。
中    華    民    國    97    年    10    月    16    日
                    民事庭    法  官  蘇鳴東
以上正本係照原本作成。
本裁定不得抗告。
本裁定於97年10月16日下午4時公告。
中    華    民    國    97    年    10    月    16    日
                              書記官  林誠桂
附表一：債權人清冊
┌──┬─────────┬────────┬─────┐
│編號│債      權      人│金  額（新臺幣）│種      類│
├──┼─────────┼────────┼─────┤
│一  │華南銀行          │93,000元        │信用卡    │
├──┼─────────┼────────┼─────┤
│二  │國泰世華銀行      │476,911元       │信用卡    │
├──┼─────────┼────────┼─────┤
│三  │高雄市第三信用合作│14,839元        │信用卡    │
│    │社                │                │          │
├──┼─────────┼────────┼─────┤
│四  │匯豐銀行（原中華）│272,180元       │信用卡    │
├──┼─────────┼────────┼─────┤
│五  │遠東銀行          │67,264元        │信用卡    │
├──┼─────────┼────────┼─────┤
│六  │元大銀行          │41,777元        │信用卡    │
├──┼─────────┼────────┼─────┤
│七  │萬泰銀行          │486,014元       │信用卡    │
├──┼─────────┼────────┼─────┤
│八  │台新銀行          │376,472元       │信用卡    │
├──┴─────────┼────────┼─────┤
│   合              計   │1,828,457元     │          │
└────────────┴────────┴─────┘
附表二：
┌──┬────────┬────────┬─────────┐
│編號│債權人          │金額（新臺幣）  │  種        類    │
├──┼────────┼────────┼─────────┤
│一  │高雄市第二信用合│679,463元       │有抵押權擔保債務  │
│    │作社            │                │                  │
├──┴────────┼────────┼─────────┤
│合               計   │679,463元       │                  │
└───────────┴────────┴─────────┘


司法院資訊處製作；財團法人民間司法改革基金會備份。
